【裁判字號】    98,交抗,1810
【裁判日期】    980728
【裁判案由】    違反道路交通管理處罰條例
【裁判全文】
臺灣高等法院交通事件裁定            98年度交抗字第1810號
抗告人即
受處分人    甲○○
上列抗告人因違反道路交通管理處罰條例案件，不服臺灣板橋地
方法院98年度交聲字第1251號，中華民國98年6月30日第一審裁
定（原處分字號：臺北市交通事件裁決所98年5月14日北市裁罰
字第裁22－Ｃ00000000號），提起抗告，本院裁定如下：
    主  文
抗告駁回。
    理  由
一、本案原審裁定以：抗告人即受處分人甲○○騎乘ＬＰＤ－74
    1號重型機車，於民國98年3月7日15時20分許，行經臺北縣
    板橋市○○街與民生路時（紅燈左轉），經臺北縣政府警察
    局海山分局警員乙○○攔停當場舉發，填製臺北縣政府警察
    局98年3月7日北縣警交大字第Ｃ00000000號舉發違反道路交
    通管理事件通知單，並指定應到案日期為98年3月22日前，
    惟甲○○拒絕簽收，經警記明拒收事由，甲○○於98年3月
    31日臺北市交通事件裁決所提出申訴，原舉發單位就異議人
    所述情節，查明後函復員警依法舉發並無不當。原處分機關
    乃於98年5月14日據道路交通管理處罰條例第53條第1項、第
    63條第1項第3款（裁決書漏載第1項第3款）、違反道路交通
    管理事件統一裁罰基準及處理細則第43條、第44條、第67條
    暨違反道路交通管理事件統一裁罰標準表之規定，裁罰鍰新
    臺幣1千8百元並記違規點數3點。原審認並無任何違誤，量
    罰亦甚妥適，應予維持，異議為無理由，予以駁回。經本院
    調查結果，原審裁定認事用法均無不當，理由亦翔實，應予
    維持，並引用原審裁定書記載之理由（如附件原審裁定書）
    。
二、抗告意旨略以：未違規，舉發之警員未提出確切之證據，原
    審即以警員片面之詞，即作成裁定顯有不當云云。
三、本案證人即開單員警乙○○於原審98年6月18日調查時，以
    具結擔保其供述之真實性並在負擔偽證罪之心理處罰狀態下
    證述受處分人之違規情形。本件執勤員警乙○○與受處分人
    不相識，應無誣攀之動機及必要，而乙○○於原審出庭作證
    以偽證罪責擔保其證言之真正，因查無任何證據足資證明警
    察有捏造事實違法取締之情事，本案違規事證已明，原處分
    機關據以裁罰並無不妥。抗告意旨仍執前詞，否認違規，而
    指摘原裁定不當，為無理由，應予駁回。
據上論結，應依道路交通管理處罰條例第89條，道路交通案件處
理辦法第26條，刑事訴訟法第412條，裁定如主文。
中    華    民    國    98    年    7     月    28    日
                    刑事第一庭  審判長法  官  葉騰瑞
                                      法  官  莊明彰
                                      法  官  王炳梁
以上正本證明與原本無異。
不得再抗告。
                                      書記官  陳佳伶
中    華    民    國    98    年    7     月    29    日
附件：
臺灣板橋地方法院交通事件裁定        98年度交聲字第1251號
原處分機關  臺北市交通事件裁決所
異  議  人
即受處分人  甲○○  女  26歲（民國○○年○○月○○日生）
                    身分證統一編號：Ｚ000000000號
                    住臺北縣中和市○○路○段159巷23號11樓
上列異議人因違反道路交通管理處罰條例案件，對於臺北市交通
事件裁決所中華民國九十八年五月十四日所為北市裁罰字第裁二
二－Ｃ00000000號裁決處分聲明異議，本院裁定如下：
        主  文
異議駁回。
        理  由
一、按汽車駕駛人，行經有燈光號誌管制之交岔路口闖紅燈者，
    處新臺幣（下同）一千八百元以上，五千四百元以下罰鍰，
    並記違規點數三點，道路交通管理處罰條例第五十三條第一
    項、第六十三條第一項第三款分別定有明文。次按駕駛人駕
    駛汽車，應遵守道路交通標誌、標線、號誌之指示，且機器
    腳踏車行駛之車道及轉彎，應依標誌或標線之規定行駛，道
    路交通安全規則第九十條、第九十九條第一項前段亦規定甚
    明。再按行為人有違反道路交通管理處罰條例之情形，經當
    場舉發者，應填製舉發通知單後交付該行為人簽名或蓋章收
    受之，拒絕簽章者，並記明其事由，視為已收受，違反道路
    交通管理事件統一裁罰基準及處理細則第十一條第一項第一
    款亦有明文可循。
二、原處分意旨略以：本件舉發機關臺北縣政府警察局海山分局
    以受處分人即異議人甲○○騎乘車牌號碼為ＬＰＤ－七四一
    號重型機車，於民國九十八年三月七日十五時二十分許，行
    經臺北縣板橋市○○街與民生路時（紅燈左轉），經警攔停
    製單舉發，此有臺北縣政府警察局九十八年三月七日北縣警
    交大字第Ｃ00000000號舉發違反道路交通管理事件
    通知單在卷可稽。惟異議人拒絕簽收，經警記明拒收事由後
    ，由原處分機關據以裁決，以異議人違反道路交通管理處罰
    條例第五十三條第一項之規定、第六十三條第一項第三款（
    裁決書漏載第一項第三款）之規定，裁處罰鍰新臺幣（下同
    ）一千八百元並記違規點數三點，此亦有臺北市交通事件裁
    決所北市裁罰字第裁二二－Ｃ00000000號違反道路
    交通管理事件裁決書附卷可據。
三、聲明異議意旨略以：伊當時騎乘上開機車於民生路上，途經
    正隆巷前面，準備待轉要左轉往長安街的方向行駛，伊於黃
    燈時直走待轉，竟遭員警攔停表示伊有紅燈左轉之違規行為
    ，實難令人信服，爰依法聲明異議，請求撤銷原處分云云。
四、經查：
  (一)上開機車駕駛人之違規事實，業據證人即舉發警員乙○○於
    本院訊問時到庭具結證稱：「本件是我舉發的，當時我是執
    行巡邏勤務，我走正隆巷往長安街的方向行走，當時民生路
    口與正隆巷是紅燈，我在那裡停等紅燈，等到我看到民生路
    燈號變成紅燈，正隆巷的燈號變成綠燈之後，我就騎乘機車
    往前行走，當我騎乘到正隆巷行人穿越道的時候，我看到受
    處分人從民生路往新莊方向騎過來跑到我的左前面大約一公
    尺處，然後受處分人就左轉往長安街方向行駛，因為當時我
    已經確定長安街方向燈號是綠燈，因為我看到民生路是紅燈
    ，所以我就加速上前把受處分人攔下來，因為當時路上車多
    ，我就請受處分人右轉停車在板新路上，然後我就告訴受處
    分人他紅燈左轉請他出示證件，我就依規定告發。」、「（
    問：對異議人說當時他是停在正隆巷待轉，你有何意見？）
    當時正隆巷所有的車子都在動，異議人的車才從民生路過來
    。」、「（問：你可否確定受處分人是在紅燈的時候才通過
    停止線嗎？）我可以確定，因為我當時在等紅燈。」、「（
    問：當時你有沒有拍照？）因為當時我在騎乘機車，所以我
    沒有在蒐證，當時我有帶相機，相機放在包包裡面，因為我
    在騎乘機車機車所以我沒有辦法拍照。」等語（參本院九十
    八年六月十八日訊問筆錄），並有臺北縣政府警察局海山分
    局九十八年四月十六日北縣警海交裁字第○九八○○○一三
    四八八號函、證人所提出之現場圖乙份與現場照片四幀在卷
    可稽。
  (二)按交通警員製單舉發違反道路交通管理處罰條例所列之違規
    行為，係公務員基於職務上權力，依法就特定之具體事件所
    為具公法上效果之單方行政行為，基於公務員為公法上行為
    具有公信力之原則，該行政處分當可被推定為真正，本此公
    信原則，立法者乃賦予行政機關制定違反道路交通事件統一
    裁罰標準及處理細則，使執勤警員得當機處分以達其維護交
    通秩序、安全之行政目的。反之，若謂公務員一切行政行為
    均需預留證據以證其實，則國家行政勢必窒礙難行。本件舉
    發員警即證人乙○○與異議人並不相識，亦無宿怨嫌隙，衡
    情證人應無甘冒偽證罪刑責風險而設詞構陷異議人之理，其
    對當日所見違規情形於具結後堅證如上，足認其確係依自己
    親自見聞所得而為上開供述。且依其所述目睹與攔查過程之
    客觀狀況，亦應無誤看燈號或車輛之可能。此外復查無其他
    任何事證可認證人乙○○上開證述有何瑕疵或與事理相違而
    可認與事實不符之處，本院依直接審理所得心證，認其依自
    己親自見聞所為之上開證述應與事實相符。而異議人雖否認
    有何違規行為，並以前開情詞置辯，然未能提出佐據，空言
    置辯尚難遽信，復查無任何證據足資證明執勤員警有何捏造
    事實違法取締之不法情事，則證人乙○○本於維護交通秩序
    、安全職責所為之舉發，應可受到合法、正確之認定，而得
    據以認定異議人上開違規之事實。是以異議人於前揭時、地
    駕車行經有燈光號誌管制之交岔路口闖紅燈之違規行為，堪
    為認定。
  (三)綜上所述，本件違規事證明確，原處分機關依據道路交通管
    理處罰條例第五十三條第一項、第六十三條第一項第三款之
    規定（裁決書漏載第一項第三款），裁處罰鍰一千八百元，
    並計違規點數三點，尚無違誤，本件受處分人之異議為無理
    由，應予駁回。
據上論斷，應依道路交通案件處理辦法第十九條，裁定如主文。
中    華    民    國    98    年    6     月    30    日
                      交通法庭  法  官  楊博欽
以上正本證明與原本無異
如不服本裁定應於送達後五日內向本院提出抗告狀
                                書記官  楊文祥
中    華    民    國    98    年    6     月    30    日


司法院資訊處製作；財團法人民間司法改革基金會備份。
